【裁判字號】    97,訴,594
【裁判日期】    970819
【裁判案由】    確認委任關係不存在
【裁判全文】
臺灣板橋地方法院民事判決               97年度訴字第594號
原      告  甲○○
訴訟代理人  許碧真律師
被      告  一而再科技股份有限公司
                      樓
法定代理人  乙○○
上列當事人間請求確認委任關係不存在事件，經本院於民國97年
8 月5 日言詞辯論終結，判決如下：
    主      文
確認原告與被告間之董事委任關係不存在。
訴訟費用由被告負擔。
    事實及理由
一、程序方面：
    本件被告公司業經中央主管機關經濟部於民國92年9 月26日
    以經授中字第0923272638號函廢止公司登記在案，此有被告
    公司變更登記表1 紙在卷可按，依公司法第26條之1 準用同
    法第24條規定，被告公司應行清算，而被告公司股東會業已
    選任乙○○為其清算人，此亦有被告公司股東會議錄1 紙附
    卷可憑，依公司法第322 條第1 項後段規定，自應以乙○○
    為其清算人，並為清算中被告公司之法定代理人，合先敘明
    。
二、原告主張：緣原告於民國90年6 月間自學校畢業後，於同年
    10月初至訴外人瀚風工業科股份有公司（下稱瀚風公司）擔
    任行政工作，約半年後即離職。詎原告陸續接獲法務部行政
    執行署板橋執行處之命令，以原告擔任董事之被告公司未繳
    納營業稅為由，而要求原告據實陳報財產狀況，原告不明所
    以，乃向經濟部中部辦公室調閱被告公司資料，始發現被告
    公司為訴外人即瀚風公司老闆梁米昌所設立，於90年10月24
    日冒名登記原告為被告公司之股東，並向主管機關登記原告
    為被告公司之董事，惟原告與被告並無關係，亦不清楚被告
    公司從事何種事業，更未曾同意成為被告公司之董事或收受
    董事之報酬，亦未授權或交付印章予被告公司代請登記為董
    事，遑論曾收受被告所寄送董事會開會資料或參與該公司事
    務，是兩造間並無委任關係存在。按民事訴訟法第247 條前
    段明文及按董事在執行職務範圍內，為公司之負責人，需負
    公司法第13、15、16、23條之損害賠償責任，兩造間之委任
    法律關係如不明確，原告在法律上地位即有不安狀態存在，
    有以確認判決除去之必要，爰聲明如主文所示。
三、被告則以：目前被告公司已解散，還未清算完結，原告主張
    之事實均發生在其就任於被告公司負責人之前，其並不清楚
    。並聲明：請求駁回原告之訴。
四、按確認之訴非原告有即受確認判決之法律上利益者，不得提
    起。所謂即受確認判決之法律上利益，係指法律關係之存否
    不明確，原告主觀上認其在法律上之地位有不安之狀態存在
    ，且此種不安之狀態，能以確認判決將之除去者而言，若縱
    經法院判決確認，亦不能除去其不安之狀態者，即難認有受
    確認判決之法律上利益（最高法院52年臺上字第1240號判例
    參照）。原告提起本件確認之訴，請求確認其與被告間之董
    事委任關係不存在，經查被告至本件言詞辯論終結時，未依
    法向主管機關經濟部辦理董事之變更登記，此有被告之公司
    變更登記表1 份在卷足按。次查原告主張從未投資被告公司
    ，更不知有擔任該公司董事情事該公司之相關股東會記錄，
    均為訴外人梁米昌加以偽造，且原告於經濟部所管關於被告
    公司之登記資料中名列為該公司董事，亦得為公司負責人，
    可能有成為稅捐稽徵機關追繳被告公司所欠稅款之對象，且
    財政部臺灣省北區國稅局中和稽徵所追繳該公司所欠營業稅
    亦已列原告為該公司之負責人，且以被告公司滯納營業稅為
    由，而送交法務部行政執行署執行，該署板橋行政執行處承
    辦此案，亦命令原告向其報告財產狀況，日後並有遭限制出
    境之可能，故原告與被告間之董事委任關係之存否，確處於
    不明確之狀態，致原告於私法上之地位有受侵害之危險，且
    此項危顯係得以對於被告之確認判決除去，堪認原告提起本
    件確認之訴，請求確認其與被告間之委任關係不存在，有確
    認之利益。
五、經查，原告主張之前揭事實，已據其提出被告之公司變更登
    記表、股東會議錄、法務部行政執行署板橋行政執行處命令
    等件為證，並經本院向經濟部調取被告公司登記案卷全卷核
    對無訛，而原告於遭被告公司登記為董事之期間內，並無向
    被告公司領取董事之報酬等情，亦有原告所提綜合所得稅查
    詢資料、財產查詢清單等件附卷可稽（見本院卷第32至35頁
    ）；又原告陳稱訴外人梁米昌所涉偽造文書之犯嫌，經臺灣
    臺北地方法院檢察署檢察官提起公訴在案，亦由本院依職權
    調閱本院96年度訴字第2562號事件卷核對無訛（按該卷內附
    有臺灣臺北地方法院檢察署檢察官96年度偵字第4726、4727
    、4728、4729號起訴書及臺灣士林地方法院檢察署檢察官96
    年度偵緝字第165 號併案意旨書各1 件可稽），而被告法定
    代理人到場僅稱對於原告主張之事實不太清楚等情，並未否
    認原告之主張，是原告之主張與證據及事實並無相違，應堪
    信為真正。
六、從而，原告提起本件訴訟，請求確認其與被告間之董事委任
    關係不存在，即無不合，應予准許。
七、本件事證已臻明確，兩造其餘攻擊防禦方法及舉證，經本院
    審酌後，或與本件之爭執無涉，或對本件判決結果不生影響
    ，爰不一一論述，併此敘明。
八、訴訟費用負擔之依據：民事訴訟法第78條。
中    華    民    國    97    年    8     月    19    日
                  民事第二庭法  官  鍾啟煌
以上正本係照原本作成。
如對本判決上訴，須於判決送達後20日內，向本院提出上訴狀，
上訴臺灣高等法院（應按他造人數提出繕本）。
中    華    民    國    97    年    8     月    19    日
                            書記官  張國仁


司法院資訊處製作；財團法人民間司法改革基金會備份。
